【裁判字號】    96,易,346
【裁判日期】    970527
【裁判案由】    侵占
【裁判全文】
臺灣屏東地方法院刑事判決               96年度易字第346號
公  訴  人  臺灣屏東地方法院檢察署檢察官
被      告  丙○○
選任辯護人  周崇賢律師
上列被告因侵占案件，經檢察官提起公訴（94年度偵緝字第335
號），本院判決如下：
    主  文
丙○○連續犯詐欺取財罪，累犯，處有期徒刑壹年陸月，減為有
期徒刑玖月。
    事  實
一、丙○○（原名李典蓉）曾於民國90年間因詐欺案件，經臺灣
    高雄地方法院判處有期徒刑5 月確定，並於93年12月8 日易
    科罰金執行完畢。詎其猶不知悔改，於94年初，經由案外人
    戊○○介紹得知庚○○所經營「瑪來營造有限公司」（以下
    簡稱瑪來公司）需要資金週轉，竟基於意圖為自己不法所有
    之概括犯意，先向庚○○佯稱：其認識金主，可以幫庚○○
    調現等語，致庚○○陷於錯誤，於94年1 月2 日11時許，以
    瑪來公司名義開立如附表一所示之支票5 紙予丙○○，委其
    向他人票貼現款。嗣於同年1 月4 日13時許，丙○○再委託
    不知情之助理張家賓到瑪來公司，向庚○○之弟辛○○佯稱
    ：向他人調現，除之前由庚○○簽發瑪來公司之支票外，尚
    須辛○○簽發之支票作擔保，並交付丙○○所簽發付款人分
    別為高雄銀行大昌分行、臺灣銀行屏東分行，發票日為94
    年2 月18日、2 月21日、2 月23日、2 月25日、2 月28日、
    3 月1 日，面額各為新台幣（下同）20萬元之支票6 紙，總
    計120 萬元予辛○○收受（上開支票業於94年1 月28日經拒
    絕往來），藉以取信辛○○，辛○○因此陷於錯誤，開立如
    附表二所示之支票6 紙予張家賓帶回給丙○○，委託丙○○
    交給提供現金之人作為擔保。丙○○取得上開支票後，即供
    己使用，分別交付予附表所示陳榮生、己○、甲○○、林聖
    能、丁○○等人調借現金或償還債務。嗣因庚○○向丙○○
    詢問調現一事，丙○○已逃避無蹤，及發現上開支票遭陳榮
    生等人提示，始查悉上情。
二、案經庚○○、辛○○訴由臺灣屏東地方法院檢察署檢察官偵
    查起訴。
    理  由
壹、證據能力部分
一、按證人依法應具結而未具結者，其證言不得作為證據，刑事
    訴訟法第158 條之3 定有明文。本件告訴人庚○○、辛○○
    、戊○○於偵查中之供證，並未經依法具結，依上開法條規
    定，自不得作為證據。
二、按被告以外之人於偵查中向檢察官所為之陳述，除顯有不可
    信之情況外，得為證據，刑事訴訟法第159 條之1 第2 項定
    有明文。本件證人己○於偵查中之供證，業經依法具結，且
    現階段刑事訴訟法規定，檢察官代表國家偵查犯罪、實施公
    訴，依法有訊問被告、證人及鑑定人之權，而實務運作時，
    檢察官偵查中向被告以外之人所取得之陳述，原則上均能遵
    守法律規定，不致違法取供，其可信度極高。再者，上開證
    人業於本院審理中到庭詰問供證，已賦予被告行使反對詰問
    之機會，是上開證人於偵查中經具結之供證，自得作為證據
    。
貳、實體部分
一、訊據被告丙○○矢口否認有上開犯行，辯稱：當時是辛○○
    說瑪來公司有150 萬元之資金缺口，我才開立120 萬元之支
    票讓其去票貼現金，辛○○則開立附表一、二所示之支票給
    我作擔保，我將上開支票交予張家賓，張家賓有無使用我不
    清楚云云。惟查：
(一)證人庚○○於本院審理中具結供證：是因戊○○介紹認識被
    告，當時我需要現金週轉，被告說有辦法調到現金讓我週轉
    ，才開立瑪來公司之支票交予被告，後來一直沒收到現金，
    向被告催討，被告並不出面等語（本院卷第79頁），證人辛○○亦於本院審理中結證：被告是戊○○介紹認識的，庚○○是因缺資金週轉才開票予被告調現，後來張家賓來找我說
    ，還要有個人票作擔保，並交付我被告開立之120 萬元支票
    ，我也開120 萬元的票給他，是互相開票作擔保，之後沒有
    收到現金，張家賓及被告都沒有再出現等語（本院卷第80頁
    背面），證人戊○○復證稱：是我介紹庚○○、辛○○認識
    被告的，事後才知道庚○○、辛○○缺錢向被告調現之事，
    辛○○也有透過我跟被告說若借不到錢，票要歸還，但沒有
    聯絡到被告，是聯絡到其公司之會計小姐等語（本院卷第82
    頁背面），綜合上開證言，足認庚○○、辛○○確有開立如
    附表一、二所示之支票予被告票貼現金。雖證人庚○○、辛○○對於交付附表一所示支票究係票貼70萬元或75萬元，供
    證有所不同（本院卷第79頁背面、第80頁背面），但此無礙
    於開立上開支票係作票貼使用之事實。
(二)被告所簽發付款人分別為高雄銀行大昌分行、臺灣銀行屏東
    分行，發票日為94年2 月18日、2 月21日、2 月23日、2 月
    25日、2 月28日、3 月1 日，面額各為新台幣（下同）20萬
    元之支票6 紙，均未經提示兌付，且被告帳戶已於94年1 月
    28日拒絕往來等情，有臺灣銀行屏東分行96年9 月11日屏東
    營字第09650024251 號函、高雄銀行大昌分行96年9 月27日
    高銀大昌字第0960001196號函、96年10月25日高銀大昌密字
    第09600040號函各1 份附卷足稽，證人辛○○亦證稱：被告
    開立之支票伊均未去提示付款，因為那只是作保證的票等語
    （本院卷第81頁），苟如被告所辯，是其開立120 萬元之支
    票讓辛○○去票貼現金，何以辛○○未拿去使用，而無任何
    提示兌付紀錄，益徵被告所辯之情，並不足採。
(三)證人己○於偵查及本院審理中均結證稱：附表一編號2 之支
    票是被告拿來予伊清償借款取回其典當之車輛，被告有在支
    票上背書，伊提示後退票等語（94年偵緝字第335 號卷第42
    頁、本院卷第84頁），並提出當票及支票影本各1 份為證（
    同上偵查卷第46頁、本院卷第92頁）。稽之其上「李典蓉」
    署名之字跡，其運筆手法與偵查中被告之簽名，以肉眼觀察
    ，極為相近，堪認係被告所為，是被告確有使用該紙支票清
    償積欠證人己○之借款無訛。另證人陳榮生、丁○○、甲○○亦到庭供證：附表一編號1 、3 、附表二編號6 之支票是
    被告拿來向伊等票貼借款或調取資金等語（本院卷第123 、
    125 、130 頁），又附表二編號3 、5 之支票係由案外人林
    聖能提示付款之情，有板信商業銀行高新莊分行94年8 月16
    日板信高新莊字第0942150120號函附卷可稽（94年偵字第
    3607號卷第9 頁），足認被告確有使用上開支票之事實。被
    告聲請傳喚之證人壬○○（已改名為賴皇元）亦到庭證稱：
    被告授權張家賓處理之範圍伊不清楚等語（本院卷第85頁背
    面），並不能證明被告將附表一、二所示支票交予張家賓處
    理之情，況被告確係自己使用上開支票之事實，已如上述，
    足見其辯稱：系爭支票是交給張家賓處理云云，顯係卸責之
    詞，並不足採。
(四)被告佯稱要為庚○○、辛○○調借現金，致2 人陷於錯誤，
    交付附表一、二所示支票予被告，旋即供自己調借現金或清
    償債務使用，再參以被告所開立之120 萬元支票皆於發票日
    前之94年1 月28日經拒絕往來等情，已如上述，足徵其並無
    開票擔保之真意，自始即有為自己不法所有之意圖甚明。
    綜上，事證明確，被告犯行洵堪認定。
二、按行為後法律有變更者，適用行為時之法律。但行為後之法
    律有利於行為人者，適用最有利於行為人之法律，刑法第2
    條第1 項定有明文。查被告行為後，刑法部分條文於94年2
    月2 日修正公布，於95年7 月1 日施行，自應依上開規定，
    為新舊法之比較適用：
(一)本件刑法第339 條第1 項詐欺取財罪，法定罰金刑部分，修
    正前刑法第33條第5 款規定：「罰金：（銀元）1 元以上」
    ，而銀元與新臺幣間之折算，依現行法規所定貨幣單位折算
    新臺幣條例規定，以銀元1 元折算新臺幣3 元；惟修正後刑
    法第33條第5 款規定：「罰金：新臺幣1 千元以上，以百元
    計算之」；經比較新舊法之規定，自以修正前刑法第33條第
    5 款規定，較有利於被告。
(二)修正後刑法業已刪除連續犯之規定，則被告2 次詐欺取財之
    行為，即應分論併罰，而依行為時即修正前刑法第56條連續
    犯之規定，均僅論以一罪而得加重其刑，比較新舊法之規定
    ，自應適用行為時即修正前刑法第56條連續犯之規定，較有
    利於被告。
三、查被告係佯稱可代為票貼借款，使庚○○、辛○○陷於錯誤
    ，分別交付附表一、二所示之支票，旋即供作己用，顯見其
    自始並無為他人處理事務之真意，而係基於詐欺取財之犯意
    為之，核其所為，係犯刑法第339 條第1 項之詐欺取財罪。
    公訴人認係犯侵占及背信罪，容有誤會，惟社會基本事實相
    同，本院自得逕予變更起訴法條。被告第2 次詐欺取財犯行
    ，係利用不知情之張家賓為之，為間接正犯。被告先後2 次
    詐欺取財犯行，時間緊接，犯罪構成要件相同，顯係基於概
    括犯意反覆為之，應依修正前刑法第56條連續犯規定論以一
    罪並加重其刑。另被告曾於90年間因詐欺案件，經臺灣高雄
    地方法院判處有期徒刑5 月確定，並於93年12月8 日以易科
    罰金執行完畢，有臺灣高等法院被告前案紀錄表可稽，其於
    徒刑執行完畢後，5 年以內故意再犯有期徒刑以上之本罪，
    應依刑法第47條第1 項規定加重其刑，並依法遞加重之（被
    告係故意犯，不論依修正前刑法第47條或修正後刑法第47條
    第1 項之規定，均構成累犯，對被告而言並無有利或不利之
    情形，自無比較新舊法律適用之必要，應逕行適用修正後刑
    法第47條第1 項規定）。審酌被告施用詐術詐取他人財物，
    使他人財產權益受損，行為誠屬不當，犯後復執詞辯解，顯
    無悔意，及其詐得之金錢多寡等一切情狀，量處如主文所示
    之刑。另被告犯罪時間在96年4 月24日以前，所犯詐欺取財
    罪雖屬中華民國九十六年罪犯減刑條例第3 條第15款所列之
    罪，但宣告刑未逾有期徒刑1 年6 月，仍應依同條例第2 條
    第1 項第3 款、第7 條規定，減其刑期二分之一。
據上論斷，應依刑事訴訟法第299 條第1 項前段、第300 條，刑
法第2 條第1 項前段、第339 條第1 項、第47條第1 項，修正前
刑法第56條，中華民國九十六年罪犯減刑條例第2 條第1 項第3
款、第7 條，判決如主文。
本案經檢察官陳俊宏到庭執行職務。
中    華    民    國    97    年    5     月    27    日
                  刑事第三庭 審判長 法  官  吳永宋
                                    法  官  春生
                                    法  官  趙家光
以上正本證明與原本無異。
如不服本判決應於收受本判決送達後十日內向本院提出上訴書狀，
其未敘述上訴理由者，並得於提起上訴後十日內向本院補提理由
書狀（均須按他造當事人之人數附繕本）「切勿逕送上級法院」
中    華    民    國    97    年    5     月    27    日
                                    書記官  陳勃諺
附錄本案論罪科刑條文
中華民國刑法第339條第1項
意圖為自己或第三人不法之所有，以詐術使人將本人或第三人之
物交付者，處5 年以下有期徒刑、拘役或科或併科1 千元以下罰
金。
附表一
┌──┬────┬───┬────┬────┬─────┐
│編號│票  號  │付款人│發票日期│支票金額│ 備  註   │
├──┼────┼───┼────┼────┼─────┤
│ 1  │SB662824│第一商│94年1 月│15萬元  │交予陳榮生│
│    │6       │業銀行│25日    │        │轉向乙○○│
│    │        │潮州分│        │        │調借現金，│
│    │        │行    │        │        │後由乙○○│
│    │        │      │        │        │提示退票  │
├──┼────┼───┼────┼────┼─────┤
│ 2  │SB662824│同上  │94年1 月│15萬元  │交予己○清│
│    │7       │      │27日    │        │償借款，後│
│    │        │      │        │        │由己○提示│
│    │        │      │        │        │退票      │
├──┼────┼───┼────┼────┼─────┤
│ 3  │SB662824│同上  │94年1 月│15萬元  │交予甲○○│
│    │8       │      │29日    │        │票貼現金，│
│    │        │      │        │        │後由甲○○│
│    │        │      │        │        │提示退票  │
├──┼────┼───┼────┼────┼─────┤
│ 4  │SB662824│同上  │94年1 月│15萬元  │          │
│    │9       │      │30日    │        │          │
├──┼────┼───┼────┼────┼─────┤
│ 5  │SB662825│同上  │94年1 月│15萬元  │          │
│    │0       │      │31日    │        │          │
└──┴────┴───┴────┴────┴─────┘
 附表二
┌──┬────┬───┬────┬────┬─────┐
│編號│票  號  │付款人│發票日期│支票金額│ 備  註   │
├──┼────┼───┼────┼────┼─────┤
│ 1  │PW425761│合作金│94年2 月│20萬元  │          │
│    │8       │庫銀行│18日    │        │          │
│    │        │潮州分│        │        │          │
│    │        │行    │        │        │          │
├──┼────┼───┼────┼────┼─────┤
│ 2  │PW425761│同上  │94年2 月│20萬元  │          │
│    │9       │      │21日    │        │          │
├──┼────┼───┼────┼────┼─────┤
│ 3  │PW425762│同上  │94年2 月│20萬元  │交由林聖能│
│    │0       │      │23日    │        │提示退票  │
├──┼────┼───┼────┼────┼─────┤
│ 4  │PW425762│同上  │94年2 月│20萬元  │          │
│    │1       │      │25日    │        │          │
├──┼────┼───┼────┼────┼─────┤
│ 5  │PW425762│同上  │94年2 月│20萬元  │交由林聖能│
│    │2       │      │28日    │        │提示退票  │
├──┼────┼───┼────┼────┼─────┤
│ 6  │PW425762│同上  │94年3 月│20萬元  │交予丁○○│
│    │3       │      │1 日    │        │票貼現金，│
│    │        │      │        │        │後由丁○○│
│    │        │      │        │        │提示退票  │
└──┴────┴───┴────┴────┴─────┘


司法院資訊處製作；財團法人民間司法改革基金會備份。
